臺灣臺北地方法院刑事判決
110年度訴字第987號
公  訴  人  臺灣臺北地方檢察署檢察官
被      告  謝明儒
指定辯護人  本院公設辯護人唐禎琪  
上列被告因違反槍砲彈藥刀械管制條例案件，經檢察官提起公訴
（110年度偵字第29309號），本院判決如下：
    主  文
謝明儒未經許可，持有非制式手槍，處有期徒刑伍年貳月，併科
罰金新臺幣拾萬元，罰金如易服勞役，以新臺幣壹仟元折算壹日
。
扣案如附表編號1所示之物均沒收。
    事  實
一、謝明儒明知未經許可，不得持有非制式手槍及子彈，竟基於
    未經許可持有非制式手槍及子彈之犯意，於民國109年初，
    在不詳地點，取得如附表編號1、2所示之物，並藏放在臺北
    市○○區○○○路0號16樓之7住處內而持有之。嗣為警持本院搜
    索票，於110年9月27日晚間6時15分許，在上址住處內進行
    搜索時當場查獲扣得如附表所示之物，始悉上情。
二、案經臺北市政府警察局刑事警察大隊報告臺灣臺北地方檢察
    署檢察官偵查起訴。
    理  由
一、證據能力：
　　本判決引用被告以外之人於審判外之陳述，業經檢察官、被
    告謝明儒及辯護人於本院審理期日均同意有證據能力（見本
    院卷第159頁），本院審酌該等證據作成之情況，核無違法
    取證或其他瑕疵，且與待證事實具有關聯性，認為以之作為
    證據為適當，依刑事訴訟法第159條之5規定，均有證據能力
    。其餘認定本案犯罪事實之非供述證據，查無違反法定程序
    取得之情，依刑事訴訟法第158條之4規定反面解釋，亦具有
    證據能力。
二、認定犯罪事實所憑之證據及理由：
　　訊據被告就上開犯行坦承不諱（見偵卷第11頁至第21頁、第
    83頁至第85頁、本院卷第107頁至第112頁、第157頁至第166
    頁），且有台北市政府警察局刑事警察大隊搜索扣押筆錄、
    扣押物品目錄表、內政部警政署刑事警察局110年10月19日
    刑鑑字第1108010319號鑑定書、內政部警政署刑事警察局11
    1年8月22日刑鑑字第1110071776號函在卷可稽（見偵卷第25
    頁至第29頁、第103頁至第108頁、本院卷第141頁），另有
    附表編號1、2所示之物扣案可資佐證。綜上，本案事證明確
    ，被告犯行堪以認定，應依法論科。
三、論罪科刑：
　㈠所犯法條：
　⒈按槍砲彈藥刀械管制條例第7條規定，固於109年6月10日經修
    正公布、同年月12日生效施行。惟按行為人實行構成要件之
    行為如本即預定有一定時間之繼續，須此一定時間經過後，
    犯罪始為完成，同時其法益侵害狀態始隨之終了之犯罪，稱
    之為「繼續犯」；核與行為人實行構成要件之行為，侵害一
    定之法益時，犯罪即為完成，其後法益侵害之狀態縱為繼續
    ，已不認其為犯罪事實之犯罪，稱之為「狀態犯」者不同。
    未經許可持有槍彈，其持有之繼續，為行為之繼續，亦即一
    經持有，罪已成立，但其完結須繼續至持有行為終了時為止
    。其間法律縱有變更，然其行為既繼續實施至新法施行以後
    ，即與犯罪後法律有變更之情形不同，不生新舊法比較適用
    之問題。經查，被告雖自109年初起即持有附表編號1、2所
    示槍彈，惟該持有之行為，乃行為之繼續，並非狀態之繼續
    ，應以行為終了時之法律為行為時法。因此，被告未經許可
    持有附表編號1、2所示槍彈之行為，係於110年9月27日為警
    搜索查獲時始告終了，自應以110年9月27日為警查獲時之現
    行法為行為時法，尚不生新舊法比較適用之問題。
　⒉核被告所為，係犯槍砲彈藥刀械管制條例第7條第4項之未經
    許可持有非制式手槍罪、同條例第12條第4項之未經許可持
    有子彈罪（起訴書原主張被告涉犯同條例第8條第4項罪嫌，
    業經公訴檢察官當庭更正，見本院卷第158頁）。被告同時
    未經許可持有附表編號1、2所示槍彈，係以一行為同時觸犯
    上開2罪名，為想像競合犯，應依刑法第55條規定，從一重
    以未經許可持有非制式手槍罪處斷。
　㈡刑之加重減輕：
　　辯護人雖主張本案應依刑法第59條酌減其刑等語。惟按刑法
    第59條所規定之酌減其刑，必其犯罪另有特殊之原因與環境
    ，在客觀上足以引起一般人之同情，認即使予以宣告法定最
    低度刑猶嫌過重者，始有其適用。查被告持有槍彈時間非短
    ，對社會治安造成之潛在危害不輕，復無特殊之原因與環境
    ，在客觀上足以引起一般人同情。本院認如依法定刑量刑，
    並無情輕法重之憾，爰不依刑法第59條規定酌減其刑。
　㈢量刑審酌：
　　爰審酌被告無視我國禁絕槍彈之法令，竟持有槍彈，對於社
    會治安造成危害，不宜寬貸。惟念被告未曾將槍彈用以另犯
    他罪（臺灣高等法院被告前案紀錄表參照），且犯後坦承犯
    行，態度良好，並考量其持有槍彈之數量，兼衡其於本院審
    理時所述：國中肄業之智識程度，現在靠打零工維生、沒有
    家人、經濟狀況不佳等一切情狀（見本院卷第165頁），量
    處如主文所示之刑，並就併科罰金刑部分，諭知易服勞役之
    折算標準。
四、沒收：
　  按違禁物，不問屬於犯罪行為人與否，沒收之，刑法第38條
    第1項定有明文。扣案如附表編號1所示之物，為槍砲彈藥刀
    械管制條例禁止持有之違禁物，不問屬於犯罪行為人與否，
    應依刑法第38條第1項規定宣告沒收之。扣案如附表編號2所
    示之物，雖經鑑定具有殺傷力，然已於鑑定過程中全數試射
    擊發而喪失子彈之功能及作用，已非違禁物，爰不予宣告沒
    收。至扣案如附表編號3、4、5所示之物，經鑑驗均不具殺
    傷力，自無從認屬違禁物或與本案犯行相關，毋庸宣告沒收
    。
據上論斷，應依刑事訴訟法第299條第1項前段，槍砲彈藥刀械管
制條例第7條第4項、第12條第4項，刑法第11條前段、第55條前
段、第42條第3項前段、第38條第1項，判決如主文。　
本案經檢察官牟芮君提起公訴，檢察官陳映蓁到庭執行職務。　
中　　華　　民　　國　　111 　年　　11　　月　　23　　日
　　　　　　　刑事第一庭　審判長　法  官  李小芬
　　　　　　　　　　　　　　　　　法  官  張德寬
　　　　　　　　　　　　　　　　　法  官　林志洋
以上正本證明與原本無異。
如不服本判決應於收受送達後20日內向本院提出上訴書狀，並應
敘述具體理由；其未敘述上訴理由者，應於上訴期間屆滿後20日
內向本院補提理由書（均須按他造當事人之人數附繕本）「切勿
逕送上級法院」。因疫情而遲誤不變期間，得向法院聲請回復原
狀。
                                  書記官  黃傳穎
中　　華　　民　　國　　111 　年　　11　　月　　24　　日
附錄本案論罪科刑條文
槍砲彈藥刀械管制條例第7條
未經許可，製造、販賣或運輸制式或非制式火砲、肩射武器、機
關槍、衝鋒槍、卡柄槍、自動步槍、普通步槍、馬槍、手槍或各
類砲彈、炸彈、爆裂物者，處無期徒刑或7年以上有期徒刑，併
科新臺幣3千萬元以下罰金。
未經許可，轉讓、出租或出借前項所列槍砲、彈藥者，處無期徒
刑或5年以上有期徒刑，併科新臺幣1千萬元以下罰金。
意圖供自己或他人犯罪之用，而犯前二項之罪者，處死刑或無期
徒刑；處徒刑者，併科新臺幣5千萬元以下罰金。
未經許可，持有、寄藏或意圖販賣而陳列第1項所列槍砲、彈藥
者，處5年以上有期徒刑，併科新臺幣1千萬元以下罰金。
意圖供自己或他人犯罪之用，以強盜、搶奪、竊盜或其他非法方
法，持有依法執行公務之人所持有之第1項所列槍砲、彈藥者，
得加重其刑至二分之一。
第1項至第3項之未遂犯罰之。
槍砲彈藥刀械管制條例第12條
未經許可，製造、販賣或運輸子彈者，處1年以上7年以下有期徒
刑，併科新台幣500萬元以下罰金。
未經許可，轉讓、出租或出借子彈者，處6月以上5年以下有期徒
刑，併科新台幣300萬元以下罰金。
意圖供自己或他人犯罪之用，而犯前二項之罪者，處3年以上10
年以下有期徒刑，併科新台幣700萬元以下罰金。
未經許可，持有、寄藏或意圖販賣而陳列子彈者，處5年以下有
期徒刑，併科新台幣300萬元以下罰金。
第1項至第3項之未遂犯罰之。
附表：
編號 品名 數量 備註  1 非制式手槍（槍枝管制編號0000000000號、0000000000號、0000000000號，後2枝彈匣欠缺彈匣簧及托彈板） 3枝 由仿手槍外型製造之槍枝組裝已貫通之金屬槍管而成之非制式手槍，擊發功能正常，可供擊發適用之子彈使用，均具殺傷力。  內政部警政署刑事警察局110年10月19日刑鑑字第1108010319號鑑定書、內政部警政署刑事警察局111年8月22日刑鑑字第1110071776號函（見偵卷第103頁至第108頁、本院卷第141頁） 2 具殺傷力之非制式子彈 8顆 由金屬彈殼組合直徑約8.9mm金屬彈頭而成，均經試射，均可擊發，具殺傷力。  3 不具殺傷力之制式子彈 7顆 口徑9×19mm之制式子彈，採樣3顆試射，均無法擊發，不具殺傷力。  4 不具殺傷力之非制式子彈 16顆  ①其中1顆為由金屬彈殼組合直徑約8.9mm金屬彈頭而成之非制式子彈，雖可擊發，惟發射動能不足，不具殺傷力。 ②其中14顆為由金屬彈殼組合直徑約7.9mm金屬彈頭而成之非制式子彈，採樣5顆試射，雖均可擊發，惟發射動能不足，不具殺傷力。 ③其中1顆為由金屬彈殼組合直徑約8.9mm金屬彈頭而成之非制式子彈，內不具底火、火藥，不具殺傷力。    5 彈殼 1顆 非制式金屬彈殼